臺灣高雄地方法院刑事判決　　　　　　　96年度訴字第4247號
公　訴　人　臺灣高雄地方法院檢察署檢察官
被　　　告　乙○○
上列被告因毒品危害防制條例案件，經檢察官提起公訴（96年度
毒偵字第8430號），本院判決如下：
    主  文
乙○○施用第一級毒品，累犯，處有期徒刑壹年。
    事  實
一、乙○○前因施用毒品案件，經依臺灣高雄地方法院（下稱本
    院）裁定送觀察、勒戒後，認有繼續施用毒品之傾向，復經
    本院裁定令入戒治處所施以強制戒治，於強制戒治期滿後認
    無繼續施用毒品之傾向，於民國89年6 月13日執行完畢，由
    臺灣高雄地方法院檢察署檢察官於89年6 月29日以89年度戒
    毒偵字第704 號為不起訴處分確定。又於上開戒治處分執行
    完畢釋放後5 年內之93年間再犯施用毒品案件，經臺灣高等
    法院高雄分院於93年4 月28日以93年度上訴字第144 號判處
    應執行有期徒刑1年1月確定，及因竊盜罪經本院判處有期徒
    刑10月確定，再經臺灣高等法院高雄分院以93年聲字第287
    號裁定，就上開二案，合併定應執行有期徒刑1 年10月確定
    。暨另因施用毒品，經本院於94年3 月21日以93年度3264號
    判處應執行有期徒刑1 年確定。並另因侵占罪，經本院判處
    拘役50日確定。上開各罪接續執行，於96年2 月13日假釋出
    獄，同年3 月22日假釋期滿未經撤銷視為執行完畢。詎仍不
    知戒絕毒癮，復基於施用第一級毒品海洛因之犯意，於96年
    8 月15日15時40分許採尿時起回溯24小時內某時（不含公權
    力之拘束期間），在不詳處所，以不明方式，施用第一級毒
    品海洛因1 次，嗣於96年8 月15日14時30分許，為警在高雄
    縣鳳山市○○街107 號前查獲，復經同意採尿送驗呈海洛因
    代謝物之嗎啡陽性反應而查獲上情。
二、案經高雄縣政府警察局鳳山分局報請臺灣高雄地方法院檢察
    署檢察官偵查起訴。
    理  由
一、訊據被告乙○○固不否認於上開時、地於高雄縣政府警察局
    鳳山分局五甲派出所採尿送驗，及該次採尿之檢體經檢驗結
    果呈嗎啡陽性反應之事實，惟矢口否認有何施用第一級毒品
    海洛因之犯行，辯稱：伊沒有施用毒品，不知為何會被驗出
    有陽性反應，伊因為生有骨刺，每天都要吃止痛藥，止痛藥
    有的是在桃園買的，有的是在高雄國軍802 醫院看神經外科
    時拿的云云。經查：
  (一)被告為高雄縣政府警察局鳳山分局列管毒品人口，先經該分
    局以96年7 月9 日PＺ000000000000號調驗通知單通知驗尿，
    而未依時到場後，經警再依據臺灣高雄地方法院檢察署檢察
    官核發之強制到場採驗尿液許可書（96年7 月9 日雄檢惟昃
    字第4 號、96年8 月7 日雄檢惟來字第19號）通知，而於96
    年8 月15日15時40分許到場採尿送驗事實，業經被告供承在
    卷（警卷第5 頁），並有上開調驗通知單、強制到場採驗尿
    液許可書、列管毒品人口尿液檢體採集送驗紀綠表附卷可參
    。被告於上開時、地為警採集之尿液，經送請正修科技大學
    超微量研究科技中心檢驗，經以酵素免疫分析法（EIA） 初
    步檢驗，再以氣相層析質譜儀法（GC/MS） 確認鑑定結果，
    檢出被告尿液中確呈第一級毒品海洛因代謝物嗎啡陽性反應
    ，此有該中心96年8 月28日報告編號R00-0000-000號檢驗報
    告及高雄縣政府警察局鳳山分局列管毒品人口人尿液檢體採
    集送驗紀錄表各1 紙在卷為憑（警卷第6 、7 頁）。按以氣
    相層析質譜儀分析法（GC/MS） 進行毒品反應之確認者，均
    不致產生偽陽性反應，已據行政院衛生署管制藥品管理局92
    年6 月20日管檢字第0920004713號函釋明確，而為本院職權
    上已知之事項。本件被告尿液係警方經其同意採集，有警詢
    筆錄在卷可按（警卷第5 頁），被告既無證據證明有何人為
    因素導致「氣相層析質譜儀法」（GC/MS） 檢驗結果有誤，
    足認被告為警採集之尿液中確實含有施用海洛因所產生之代
    謝物無疑。
  (二)且查，海洛因施用入人體後水解還原成嗎啡，再循嗎啡之代
    謝方式排出體外，業據行政院衛生署藥物食品檢驗局73藥檢
    壹字第030221號函說明綦詳，而施用海洛因經人體代謝水解
    還原成嗎啡而自尿液排出一情，且為本院審理毒品案件職務
    上已知之事實。然依醫學臨床實驗及根據英國藥學會出版之
    文獻Clarke's Isolation and Ind entific- ation of Dru
    gs乙書第2 版記述：施用海洛因、甲基安非他命均能快速吸
    收。施用海洛因後24小時內經由尿液排出量可達使用劑量之
    80﹪；施用甲基安非他命後24小時內約有服用量之70﹪排泄
    於尿液中。毒品施用後於尿液中可檢出之時間，受施用劑量
    、頻率、施用方式、飲水量之多寡、個人體質及其代謝情況
    等因素影響，因個案而異。一般可檢出之時間為海洛因服用
    後2 至4 天、甲基安非他命1 至5 天，據行政院衛生署管制
    藥品管理局92年3 月10日管檢字第0920001495號函文函示明
    確。是就被告前開尿液送驗結果，對照其檢驗報告中嗎啡之
    檢驗值高達2640ng/ml （一般確認檢驗最低可定量濃度為嗎
    啡100ng/ml），顯見被告確有於96年8 月15日15時40分許採
    尿時起回溯24小時內某時，施用第一級毒品海洛因之犯行甚
    明。是被告否認施用上開毒品之詞，與卷內積極證據有悖，
    不足採信。足認被告於前揭時、地為警採取尿液前回溯24小
    時內之某時，在不詳地點，確曾施用第一級毒品海洛因無訛
    。
  (三)至於被告辯稱：伊因生骨刺，於96年2 月13日因縮短刑期假
    釋出獄後曾至高雄國軍802 醫院（87年7 月1 日定名為「國
    軍高雄總醫院」）看神經外科，醫生有開止痛藥給伊吃云云
    ，惟經本院向該醫院函查結果，被告自96年2 月13日至96年
    8 月15日間無至該醫院就診紀錄，有國軍高雄總醫院96年11
    月16日醫慈字第0960004657號函附卷可供參照，足徵被告上
    開所辯，根本無稽，純屬卸責之詞，委不可採。至於被告另
    辯稱：伊有另行服用藥房所購西藥及吃草藥，並有將西藥帶
    來法院等語，然則，該等西藥及草藥是否具有使人體代謝物
    含有嗎啡陽性反應之成份，不得而知，惟縱令屬實，亦無由
    證明被告於96年8 月15日15時40分採尿送驗前確曾服用上開
    藥物，且本案被告犯行，依上述卷內證據已足以證明，本院
    認上開被告所辯，自無需調查。
  (四)從而，被告上開所辯，皆無足採，本件事證明確，被告犯行
    堪以認定，應予依法論科。
三、按觀察、勒戒或強制戒治執行完畢釋放後，5 年內再犯毒品
    危害防制條例第10條之罪者，檢察官應依法追訴，毒品危害
    防制條例第23條第2 項定有明文。又按修正毒品危害防制條
    例就施用毒品者，祇於「初犯」及「5 年後再犯」二種情形
    ，有其追訴條件之限制，即須於初犯經觀察、勒戒或強制戒
    治釋放後，5 年內均無施用毒品之行為，始能認其前所實施
    之觀察、勒戒或強制戒治已足遮斷毒癮，而得於5 年後再犯
    時，再予適用初犯之規定，重行觀察、勒戒等程序。倘5 年
    內已經再犯，被依法追訴處罰，縱其第3 次（或第3 次以上
    ）施用毒品之時間在初犯釋放5 年以後，即與「5 年後再犯
    」之情形有別，且因已於「5 年內再犯」，顯見其再犯率甚
    高，原實施觀察、勒戒或強制戒治，已無法收其實效，而無
    5 年戒斷期之存在，自無再經觀察、勒戒及強制戒治之必要
    ，應由檢察官逕行起訴（最高法院95年度台非字第59號、第
    65號判決意旨參照）。查被告前因施用毒品案件，經本院裁
    定送觀察、勒戒後，認有繼續施用毒品之傾向，復經本院裁
    定令入戒治處所施以強制戒治，於強制戒治期滿後認無繼續
    施用毒品之傾向，於民國89年6 月13日執行完畢釋放，由臺
    灣高雄地方法院檢察署檢察官於89年6 月29日以89年度戒毒
    偵字第704 號為不起訴處分確定，又於上開戒治處分執行完
    畢釋放後5 年內之93年間再犯施用毒品案件，經臺灣高等法
    院高雄分院於93年4 月28日以93年度上訴字第144 號判處應
    執行有期徒刑1 年1 月確定，及因竊盜罪經本院判處有期徒
    刑10月確定，再經臺灣高等法院高雄分院以93年聲字第287
    號裁定，就上開二案，合併定應執行有期徒刑1 年10月確定
    。暨另因施用毒品，經本院於94年3 月21日以93年度3264號
    判處應執行有期徒刑1 年確定。有該署刑案資料查註紀錄表
    、全國施用毒品案件紀錄表、臺灣高等法院被告前案紀錄表
    、上揭臺灣高雄地方法院檢察署檢察官不起訴處分書等各1
    份在卷可參，則被告於前案經強制戒治執行完畢後，於5 年
    內已經再犯，並經依法追訴處罰，雖本案施用毒品之時間在
    初犯釋放5 年後，惟被告既已先於「5 年內再犯」，顯見其
    再犯率甚高，原實施強制戒治已無法收其實效，而無5 年戒
    斷期之存在，參諸前揭判決意旨，自無再經觀察、勒戒及強
    制戒治之必要，而應由檢察官逕行起訴，並由本院依法論罪
    科刑。
四、按海洛因係毒品危害防制條例第2 條第2 項第1 款所稱之第
    一級毒品，不得非法持有、施用。核被告所為，係犯毒品危
    害防制條例第10條第1 項施用第一級毒品罪，其持有第一級
    毒品海洛因之低度行為，為施用之高度行為吸收，不另論罪
    。被告曾犯如事實欄所示之前揭各罪，經判處前揭所示徒刑
    確定，而於96年3 月22日假釋期滿未經撤銷視為執行完畢，
    其於受有期徒刑之執行完畢後，5 年以內以故意再犯本案有
    期徒刑以上之罪，為累犯，應依刑法第47條第1 項規定，加
    重其刑。爰審酌被告前有施用毒品、竊盜及重利等前科（詳
    參卷附之前科紀錄），素行不佳，曾因施用毒品經強制戒治
    後，竟仍未能遠離毒品，顯見其不知警惕，意志不堅，又否
    認犯行，並飾詞矯辯，態度不佳，毫無悔意，惟念及被告施
    用毒品行為，乃係對其自身健康之戕害行為及其犯罪動機、
    目的、手段等一切情狀，量處如主文所示之刑。
據上論斷，應依刑事訴訟法第第299 條第1 項前段，毒品危害防
制條例第10條第1 項，刑法第11條前段、第47條第1 項，判決如
主文。
本案經檢察官甲○○到庭執行職務
中　　華　　民　　國　　96　　年　　12　　月　　26　　日
            刑事第十二庭  審判長法  官  洪碩垣
                                法  官  葉文博
                                法　官  張  震
以上正本證明與原本無異。
如不服本判決應於收受本判決後10日內向本院提出上訴書狀，並
應敘述具體理由，如未敘述上訴理由者，應於上訴期間屆滿後20
日內補提理由書狀於本院（均須按他造當事人之人數附繕本）「
切勿逕送上級法院」。
中　　華　　民　　國　　96　　年　　12　　月　　26　　日
    　　　　　　　　　　　　　　書記官  林佳慧
附錄本件論罪科刑之法條：
毒品危害防制條例第10條
施用第一級毒品者，處 6 月以上 5 年以下有期徒刑。
施用第二級毒品者，處 3 年以下有期徒刑。
